【裁判字號】    92,訴緝,4
【裁判日期】    920331
【裁判案由】    毒品危害防制條例等
【裁判全文】
臺灣高雄地方法院刑事判決                            九十二年度訴緝字第四號
    公  訴  人  臺灣高雄地方法院檢察署檢察官
    被      告  乙○○
    指定辯護人  本院公設辯護人甲○○
右列被告因違反毒品危害防制條例案件，經檢察官提起公訴（八十四年度偵字第三八
三二號），本院判決如左：
    主  文
乙○○施用第一級毒品，免刑；又施用第二級毒品，免刑。
    事  實
一、乙○○明知海洛因、安非他命係毒品，依法不得持有、施用，仍於民國八十四年
    二月十一日十時三十分許回溯二十四小時內之某時，在不詳地點，施用海洛因及
    安非他命各一次；嗣於同日十時三十分許，為警於高雄市○○區○○街二一號八
    樓之三查獲；乙○○嗣於本院審理中逃匿，經發佈通緝而於九十一年十一月十九
    日緝獲，由本院依職權於九十二年一月十五日，以九十二年度訴緝字第四號，裁
    定令入臺灣高雄看守所附設勒戒所觀察、勒戒結果，認其並無繼續施用之傾向。
二、案經高雄市政府警察局報請臺灣高雄地方法院檢察署檢察官偵查起訴。
    理  由
一、訊據被告乙○○矢口否認有施用安非他命及海洛因之犯行，然其遭查獲時所採集
    之尿液經送高雄市立凱旋醫院檢驗結果，呈嗎啡及甲基安非他命陽性反應，此有
    該院八十四年三月三日所出具高市凱醫字第三一四○號之煙毒尿液檢驗成績書一
    紙在卷可稽。按安非他命經口服投與後約百分之七十於二十四小時內自尿中排出
    ，約百分之九十於九十六小時內自尿中排出，由於目前國內尿液中安非他命之檢
    驗僅為鑑定其是否呈陽性反應，尚未定其含量，且安非他命成分之檢出與其投與
    方式、投與量、個人體質、採尿時間與檢測器之精密度等諸多因素有關，因此僅
    憑尿液中呈安非他命陽性反應，並無法確實推算吸食時間距採集時間之長短，惟
    依上述資料推斷，最長可能不會超過四日等情，有行政院衛生署藥物食品檢驗局
    八十一年二月八日藥檢壹字第００一一五六號函可參；而海洛因施用入人體後
    水解還原成嗎啡，再循嗎啡之代謝方式排出體外，為行政院衛生署藥物食品檢驗
    局七十三藥檢壹字第○三○二二一號函所詳述。此外，依醫學臨床實驗及根據英
    國藥學會出版之文獻Isolation and Indentification of Drugs乙書第二九三頁
    載明：海洛因經注射入人體後，在體內迅速水解成6- Monoa cety Imorphine，
    再緩緩繼續水解成嗎啡，然後再循嗎啡之代謝方式排出，同書第四三一～四三二
    頁並載有：嗎啡經注射入人體後，約百分之五十以上於八小時內自尿中排出，至
    二十四小時排出約百分之九十，但四十八小時後仍有微量可檢出等語。此外，按
    通常健康成人一次注射嗎啡十五公絲，而以現行採用蟻醛酸試液及鉬鋑銨酸試液
    檢檢驗其尿液時，注射後八小時內所排尿液易於檢出；八小時至二十四小時，視
    其取尿時間及尿量多寡，可能檢出；至二十四小時以後所排之尿液，用上述方法
    已難檢出，亦據行政院衛生署藥物食品檢驗局七十三年十一月三十日 (73)藥檢
    壹字第○三○二二一號函釋在案；準此，被告為警查獲後所採尿液既含甲基安非
    他命及嗎啡，揆諸前揭說明被告確有施用安非他命及海洛因之犯行，應堪以認定
    ；另其因本案經本院依職權裁定送觀察、勒戒後，認無繼續施用傾向，有本院九
    十二年度訴緝字第四號裁定、臺灣高雄看守所附設勒戒所九十二年二月二十五日
    所出具高所坤戒勒字第三八一號函各一紙附卷足憑。
二、被告上開犯行依行為時法，固係分別涉犯肅清煙毒條例第九條第一項及麻醉藥品
    管理條例第十三條之一第二項第四款之罪，然於其行為後毒品危害防制條例已於
    八十七年五月二十日公布，自同月二十二日起施行，按海洛因、安非他命業經該
    條例第二條第二項第一款、第二款分別列為第一級、第二級毒品而加以管制，依
    法不得持有、施用；另按施用第一級、第二級毒品者，應先將被告送勒戒處所觀
    察、勒戒；經觀察、勒戒後，無繼續施用毒品傾向者，應由檢察官為不起訴處分
    ；又同條例修正施行前繫屬法院審理中之案件，由法院依修正後規定處理之，依
    修正後規定應為不起訴處分者，法院應為免刑之判決，毒品危害防制條例第二十
    條第一項、第二項前段、第三十五條第三款分別定有明文；則依刑法第二條第一
    項前段規定「行為後法律有變更者，適用裁判時之法律」，且新法毒品危害防制
    條例對施用毒品經觀察勒戒後無續施用傾向者，有免刑規定，比較新舊法，亦以
    新法對被告較為有利，自應依新法論處。
三、核被告所為，係犯毒品危害防制條例第十條第一項、第二項之施用第一級、第二
    級毒品罪；其非法持有後進而施用，持有之低度行為為施用之高度行為所吸收，
    不另論罪。又被告因施用第一級、第二級毒品，前經本院裁定送勒戒處所觀察勒
    戒，在所期間經評定為「無繼續施用毒品傾向」，已如前述，而本件公訴案件，
    因於八十七年五月二十二日毒品危害防制條例施行生效前已繫屬本院，依前揭法
    條規定，爰依法為免刑之判決。
據上論斷，應依刑事訴訟法第二百九十九條第一項但書，毒品危害防制條例第三十五
條第三款、第二十條第二項前段、第十條第一項、第二項，刑法第十一條、第二條第
一項前段，判決如主文。
中      華      民      國      九十二    年     三     月    三十一    日
                                  臺灣高雄地方法院刑事第四庭
                                  審判長  法  官    陳明富
                                          法  官    卓立婷
                                          法  官    洪珮婷
右正本證明與原本無異。
如不服本判決，應於判決送達後十日內，向本院提出上訴狀。
                                          書記官    光聰
中      華      民      國      九十二    年     四     月       二     日


司法院資訊處製作；財團法人民間司法改革基金會備份。
